【裁判字號】    98,交聲,1753
【裁判日期】    981031
【裁判案由】    違反道路交通管理處罰條例聲明異議
【裁判全文】
臺灣臺北地方法院交通事件裁定        98年度交聲字第1753號
原處分機關  臺北市交通事件裁決所
異  議  人
即受處分人  甲○○
上列受處分人因違反道路交通管理處罰條例案件，對於臺北市交
通事件裁決所98年4月16日所為之裁決（北市裁申字第裁22-A00Y
H2266號）聲明異議，本院裁定如下：
    主  文
原處分撤銷。
甲○○不罰。
    理  由
一原處分機關處分理由略以：異議人即受處分人甲○○於民國98
  年1 月3 日下午1 點36分左右駕駛7E-2761 號自小客車，行經
  臺北市○○路○段272號路口時，在公共汽車招呼站10公尺內臨
  時停車，為臺北市政府警察局文山第一交通分隊員警舉發（掌
  電字第A00YH2266 號），因而依違反道路交通管理處罰條例第
  55條第2 款規定裁處罰鍰新臺幣（下同）600 元。
二異議理由略以：異議人當日行經臺北市○○路272 號附近路口
  ，該路段為二線道，外車道右側並無禁止跨越之白色實線，且
  該車道路面之一半又繪設成公車停車格，路幅狹小，公車停車
  格之格線又與十字路口之燈號設置處相接連，設計不當，因而
  異議人在等候紅燈而「怠速熄火」時，恰好壓到公車停車格之
  框線，致令從後面騎車經過之員警目測誤判為佔用公車停車格
  停車而舉發，開單之員警並未在現場值勤、不瞭解狀況，亦未
  拍照存證，僅憑臆測開單，異議人已於現場爭執並於收執聯上
  記載「駕駛人守在旁邊」等語。
三法院判斷：按交通員警製單舉發違反道路交通管理處罰條例所
  列之違規事實，本質上為行政處分，係公務員基於職務上權力
  ，依法就特定之具體事件所為具公法上效果之單方行政行為，
  基於公務員為公法上行為具有公信力之原則，該行政行為當可
  被推定為真正，其據以依法處分之事實認定亦為正確無誤，此
  公信原則，乃立法者賦予行政機關制定違反道路交通事件統一
  裁罰標準及處理細則，使執勤警員得當機處分，以維護交通秩
  序、安全之行政目的，惟依道路交通管理處罰條例科處行政罰
  事件，仍應先由行政機關就其業已履踐相關正當法律程序以及
  人民應受處罰之客觀違反法令行為，負證明之責。本院依職權
  函請臺北市政府警察局交通大隊文山一交通分隊提出本件違規
  採證照片，經該分隊警員乙○○答覆因本件係當場製單舉發，
  故無採證照片，有本院公務電話紀錄在卷可憑，參以證人乙○
  ○到庭結證稱，本案相關卷證僅有舉發通知單，找不到照片，
  其對本案發生經過毫無記憶等語，足認本件並無任何證據足以
  證明異議人有前述違規行為。況依舉發通知單上駕駛人所載「
  駕駛人守在旁邊」等記載觀之，倘異議人確有於公共汽車招呼
  站10公尺內臨時停車之違規行為，該行為亦非屬發生一瞬間，
  並非無法採證，證人乙○○應有充足之時間可拍攝情形之照片
  ，以證明異議人之前述自小客車確停放於所指地點，其既未循
  此為之，自不能僅憑舉發通知單即認異議人有前述違規行為。
  本件原處分機關未盡舉證之責，遽而對異議人裁罰，確有不當
  ，本件異議為有理由，應由本院將原處分撤銷，並諭知異議人
  不罰。
四依道路交通管理處罰條例第87條第2 項，道路交通案件處理辦
  法第20條前段，裁定如主文。
中    華    民    國    98    年    10    月    31    日
                        交通法庭法  官   邱蓮華
上正本證明與原本無異。
如不服本裁定，應於裁定送達後5日內向本院提出抗告狀。
                                書記官   葉宜玲
中    華    民    國    98    年    11    月    2     日


司法院資訊處製作；財團法人民間司法改革基金會備份。
